臺灣高等法院臺中分院刑事判決　　　　　　　　　九十一年度上訴字第一五九號
　　上　訴　人　臺灣台中地方法院檢察署檢察官
　　被　　　告　乙○○
　　選任辯護人　徐盛國
右上訴人因被告違反公職人員選舉罷免法案件，不服臺灣臺中地方法院中華民國九十
一年五月二十四日第一審判決（民國九十年度訴字第二八九三號，起訴案號：臺灣臺
中地方法院檢察署民國九十年度選偵字第二０號），提起上訴，本院判決如左：
      主  文
上訴駁回。
      理  由
一、公訴意旨略以：被告乙○○曾經得到現任立法委員林豐喜之協助，而對林豐喜甚
    為感激，適林豐喜登記參選第五屆立法委員，將於民國九十年十一月十七日假臺
    中縣太平市○○○路運動場舉辦募款餐會，乙○○為求幫助林豐喜當選，而於同
    月十二日，以電話向不知情之甲○○指示，隔天將會有林豐喜服務處人員，將十
    本計一百張募款餐會餐券交予甲○○，請甲○○代墊餐費新台幣（下同）三萬元
    ，並將餐券發放予傾向支持民進黨或林豐喜之選民，以便參加餐會聆聽林豐喜演
    講，進一步於立法委員選舉投票日將選票投給林豐喜，而以免費招待餐飲之方式
    向有投票權人期約投票權為一定之行使。翌（十三）日中午十二時許，果然有林
    豐喜服務處之不詳姓名人經被告聯絡後，持十本餐券至臺中縣太平市○○路甲○
    ○所開設之「三好便利超市」交予甲○○，並由甲○○依言代墊款項。但因甲○
    ○為國民黨籍，對於民進黨支持民眾不熟悉，即分別於同月十三日、十四日在「
    三好便利超市○○○○路過而不知情之洪岳洲、李增修兩人九本及一本，請兩人
    代發，洪岳洲旋再轉送予不知情之洪志誠、許美津等二人，因認乙○○涉有公職
    人員選舉罷免法（下稱選罷法）第九十條之一第一項之投票行賄罪嫌。
二、按犯罪事實應依證據認定之，無證據不得推定其犯罪事實，刑事訴訟法第一百五
    十四條定有明文。公訴人認被告涉有投票行賄罪嫌，係以下列各點為依據：(1)被
    告對於犯罪事實坦承不諱。(2)證人甲○○、洪岳洲、李增修、洪志誠及許美津等
    人之證述。(3)扣案之募款餐券可為佐證。訊之被告乙○○雖不否認向林豐喜競選
    辦公室購買一百張餐券，並請甲○○先行墊款之事實，但辯稱：因欠林豐喜人情
    而購入餐券，且是委託甲○○代為發售，並曾交代甲○○賣不完的餐券要退還給
    被告，而且要結算墊款與代售所得之差額等語，堅決否認有何投票行賄行為。
三、經查：
  (一)選罷法第九十條之一第一項規定：「對於有投票權之人，行求期約或交付賄賂或
    其他不正利益，而約其不行使投票權或為一定之行使者，處五年以下有期徒刑，
    得併科新台幣四十萬元以上四百萬元以下罰金」，其成立要件為：(1)有行求、期
    約或交付賄賂或其他不正利益之行為、(2)行為之對象為有投票權人、(3)與投票權
    人為投票權一定行使，或不行使之約定；且賄賂或不正利益與投票權一定行使或
    不為一定行使間，需有對價關係，亦屬當然。上述法律條文所謂之「賄賂」或「
    不正利益」並無種類、金額或價值之限制，「免費招待餐飲」自然屬於上開條文
    所謂的賄賂或不正利益之一種，但免費招待餐飲之行為是否構成投票行賄罪，仍
    應逐項檢視行為是否合於上述成立要件而定，並非招待餐飲行為與選舉事務相關
    ，均成立投票行賄罪。
  (二)本件被告於九十年十一月二十日調查員訊問，及檢察官偵訊時，均未供述有何期
    約投票權人不行使投票權或為一定之行使之犯罪事實。而公訴人偵查中，筆錄雖
    有被告於檢察官訊問時供稱：「（為何要叫甲○○代發餐券？）我的同學裏面只
    有甲○○在當里長，他最清楚派系及選民動向，所以我就請他將餐券發給民進黨
    的人，請他們支持林豐喜，如果有人要交餐券錢就跟他收，能推銷就推銷，不能
    推銷就算了。他剛開始有拒絕，經我再三拜託，他才答應」、「（你為何購買募
    款餐券給不認識的人？）因為林豐喜曾經幫過我的忙，我為了全力支持他，所以
    才購買餐券，希望去吃的人能夠聽他政見，投他一票」等語（以上見該選他卷第
    二十七頁背面及第二十八頁正面）；惟經原審法院勘驗上開偵訊時段之錄音帶，
    被告實係陳稱：「（為何要叫甲○○代發餐券？）我在臺中只認識甲○○，我的
    同學只有甲○○當里長，他最清楚人脈及選民動向，所以我就請他將餐券發給支
    持民進黨的人，如果有人要交錢，就跟他收」、「（如果沒有人要交錢？）我就
    沒有說這麼多了，我是說能收就儘量收，這種話就是能推銷就儘量推銷，剛開始
    他是有拒絕我，因為他是支持郭榮政，經我再三拜託，他才答應」、「（你為何
    要購買餐券送給不認識的人？）如果能在太平那邊幫他一點忙，算是我欠他一點
    的人情」等語，此亦有錄音帶譯文附卷（原審卷第五十五頁以下）可證，被告上
    開供述之內容，實不能指為對於投票行賄行為業已坦承不諱。
　(三)關於被告以電話委託處理餐券之具體內容，證人即被告之同事劉耀宗、尤榮華，
    及證人甲○○於原審均結證稱，被告以電話託委賣餐券，並非委託將餐券無償贈
    與他人（原審卷第五十、五十一、五十二頁），均稱不涉及無償招待餐飲，已無
    庸論；我國選舉文化，除激烈的競選文宣、聲嘶力竭的街頭傳播外，甚重所謂氣
    勢營造，而候選人動員造勢場合到場人員多寡，除事關面子外常為營造當選氣氛
    之重要指標，被告幫助林豐喜當選，除從事拉票行為外，以購買餐券之方式挹注
    候選人競選經費，並贈與他人餐券之方式湊足餐會到場人頭協助營造當選氣氛亦
    屬方式之一，，到場參與餐會之人基於協助拉抬氣氛之意到場（即到場湊熱鬧）
    ，亦難遽指為屬期約投票權為一定行使；本件依證人甲○○於偵查中指證之情節
    （選他卷第五頁、第二十四頁），及證人李增修（選他卷第七頁、原審卷第五十
    三頁）、洪岳洲（選他卷第十頁）、洪志誠（選他卷第九頁）、許美津（選他卷
    第十五頁）於公訴人、調查員及原審法院訊問時所述，餐券之流向係「被告乙○
    ○（訂購並囑人將系爭餐券攜至甲○○處）→甲○○→李增修」、「被告乙○○
    →甲○○→洪岳洲→洪志誠、許美津」，而被告雖確購入餐券請甲○○有償或無
    償代為發放，但被告、甲○○、李增修、洪岳洲等人，均未指定、選擇，或針對
    有投票權之特定選民發放，被告及甲○○、李增修、洪岳洲、洪志誠、許美津等
    人，在授受餐券時，亦只有用餐券邀請受領人參加餐會為林豐喜造勢之表示，除
    此之外，並未進而期約餐券受領人需於投票日須將選舉票投給林豐喜，被告以此
    方式幫助林豐喜營造當選之氣氛，實難指為餐券即屬期約投票權一定行使之對價
    。
四、綜合前述，本件被告犯罪尚屬不能證明，原審依刑事訴訟法第三百零一條第一項
    規定，諭知被告無罪之判決，認事用法並無不合，檢察官上訴意旨認被告購買餐
    券贈送他人即涉有投票行賄罪嫌，指摘原審判決不當，為無理由，應予駁回。
五、依刑事訴訟法第三百六十八條，判決如主文。
本案經檢察官丙○○到庭執行職務。
中        華  　    民        國  九 十 一  年    十二    月    十 　   日
                                  臺灣高等法院臺中分院刑事第十庭
                                        審判長法  官　林　照　明
                                              法　官　蔡　名　曜
                                              法　官　王　    銘
右正本證明與原本無異。
如不服本判決應於收受送達後十日內向本院提出上訴書狀，其未敘述上訴之理由者並
得於提起上訴後十日內向本院補提理由書（均須按他造當事人之人數附繕本）。
                                              書記官　陳  妙  瑋
中        華  　    民        國  九 十 一  年    十二    月    十二    日
                                                                        Ｋ
